【裁判字號】    97,交聲,537
【裁判日期】    970530
【裁判案由】    交管條例聲異
【裁判全文】
臺灣板橋地方法院交通事件裁定         97年度交聲字第537號
原處分機關  交通部公路總局臺北區監理所板橋監理站
異  議  人
即受處分人  乙○○
上列異議人即受處分人因違反道路交通管理處罰條例事件，對於
交通部公路總局臺北區監理所板橋監理站於中華民國97年1 月9
日所為之板監裁字裁41-C00000000號所為之處分（原舉發案號：
臺北縣政府警察局96年5 月2 日北縣警交字第C00000000 號）聲
明異議，本院裁定如下：
    主  文
異議駁回。
    理  由
一、原處分意旨略以：本件原處分機關係以受處分人即異議人乙
    ○○於民國（下同）96年5 月2 日19時50分許，駕駛車牌號
    碼WSR-688 號輕型機車，行經臺北縣板橋市○○街與仁化街
    口，因「駕車行經有燈光號誌管制之交岔路口闖紅燈」之違
    規行為，由臺北縣政府警察局海山分局執勤員警攔停後，以
    異議人違反道路交通管理處罰條例第53條1 項之規定，以臺
    北縣政府警察局96年5 月2 日北縣警交字第C00000000 號舉
    發違反道路交通管理事件通知單（下稱舉發通知單）舉發，
    惟因受處分人不服拒簽該舉發通知單，並且未於期限內繳納
    罰鍰或申訴，嗣於97年1 月16日向交通部公路總局臺北區監
    理所陳述意見，經交通部公路總局臺北區監理所函轉板橋監
    理站後，再函轉原舉發機關查處無誤後，爰依道路交通管理
    處罰條例第53條第1 項規定，裁處異議人罰鍰新臺幣（下同
    ）4500元，並依同條例第63條第1 項第3 款（裁決書漏引第
    1 項第3 款）規定，記違規點數3 點。
二、異議意旨略以：伊於96年5 月2 日騎乘機車WSR-688 號，途
    經板橋市○○街與仁化街十字路口，該路口僅為雙線道，故
    紅綠燈秒數不長（約為35秒），伊經過該路口與現場執勤之
    員警因紅綠燈秒差認定上不同，伊認為至多僅為搶黃燈，惟
    員警認定為闖紅燈，故現場員警並未開單舉發，開單員警說
    明經本人親閱無誤，伊拒絕簽收亦非事實，其次員警亦無說
    明告知相關事項與權原，因此所謂的原應到案日期伊未如期
    繳納罰款，亦非伊主觀意願所致，所以即便認定伊有違反任
    何交通規定，亦不致加重處分至罰款4500元，加上併罰違規
    點數3 點，爰依法聲明異議，請求撤銷原處分。
三、按道路交通管理處罰條例所稱之汽車，包括機器腳踏車，道
    路交通管理處罰條例第3 條第8 款定有明文。次按汽車駕駛
    人，行經有燈光號誌管制之交岔路口闖紅燈者，處新臺幣（
    下同）1800元以上5400元以下罰鍰；又汽車駕駛人駕駛汽車
    違反道路交通管理處罰條例第53條規定者，除應依該條所規
    定之罰鍰處罰外，並予記違規點數3 點，道路交通管理處罰
    條例第53條第1 項、第63條第1 項第3 款分別定有明文。
四、經查：
（一）本件原處分機關係以受處分人即異議人乙○○確有於96年
      5 月2 日19時50分許，駕駛車牌號碼WSR-688 號輕型機車
      ，行經臺北縣板橋市○○街與仁化街口，因「駕車行經有
      燈光號誌管制之交岔路口闖紅燈」之違規行為，由臺北縣
      政府警察局海山分局執勤員警攔停後，以異議人違反道路
      交通管理處罰條例第53條1 項之規定，以臺北縣政府警察
      局96年5 月2 日北縣警交字第C00000000 號舉發通知單舉
      發，惟因受處分人不服拒簽該舉發通知單，並且未於期限
      內繳納罰鍰或申訴，嗣於97年1 月16日向交通部公路總局
      臺北區監理所陳述意見，經交通部公路總局臺北區監理所
      函轉板橋監理站後，再函轉原舉發機關查處無誤後，爰依
      道路交通管理處罰條例第53條第1 項規定，裁處異議人罰
      鍰新臺幣（下同）4500元，並依同條例第63條第1 項第3
      款（裁決書漏引第1 項第3 款）規定，記違規點數3 點之
      事實，此有舉發通知單、裁決書、陳述書、連江縣警察局
      保安警察隊交通違規申訴案件連警交字第0970002494號答
      辯報告書各1 紙附卷可按。
（二）異議人雖以伊於舉發違規當時並無闖紅燈置辯，惟查，異
      議人確於前開時、地有前揭之違規事實，業據證人即本件
      執勤舉發之員警甲○○於本院訊問時具結證述屬實，其證
      稱：「（問：本件是否你舉發？請陳述舉發當時情形為何
      ？）是。當天我在執行交通稽查勤務，看到異議人載著一
      個女生，從仁化街口沒有看左右來車，直接從仁化街左轉
      民治街，當時燈號是紅燈，我當時距離異議人不到10公尺
      ，當時天色看得清楚，旁邊是萊爾富燈光很亮，我攔下異
      議人時他也承認自己闖紅燈，並向我求情。當天異議人拒
      簽收罰單，我有告訴他如果拒簽收事後應如何處理，並有
      告訴他應到案日期，並將舉發單第一、二聯交給分局處理
      。」等語明確（見本院97年4 月23日訊問筆錄第2 頁）。
      觀諸證人之證詞，違規地點與舉發地點僅相距不到10公尺
      ，交通號誌及其轉換經過，一般人均可明確辯識，且證人
      當時所執行之勤務係為交通稽查勤務，其職司即交通安全
      之維護及交通違規之取締，當較一般人為注意，是應無誤
      判之可能。再者，證人就舉發經過記憶清晰並連續陳述清
      楚，且前後並無矛盾之處，是異議人空口否認無違規之事
      實，復無法提出任何積極證據供本院調查，是本院無法為
      有利於異議人之認定。
（三）次查，執行勤務警員掣單舉發違反道路交通管理處罰條例
      所列之違規事實，本質上為行政處分，係公務員基於職務
      上權力，依法就特定之具體事件所為具有公法上效果之單
      方行政行為，基於公務員為公法上行為具有公信力之原則
      ，該行政處分當可被推定為真正，其據以依法處分之事實
      認定亦為真正無誤。反之，若謂公務員一切行政行為均須
      預留證據以證其實，則國家行政勢必窒礙難行，據此，刑
      事訴訟法就犯罪證據有關之規定中與屬行政秩序罰之交通
      違規裁罰本質不合之部分，自不在準用之列。本此公信原
      則，立法者以道路交通管理處罰條例第92條第3 項之授權
      ，賦予行政機關訂定違反道路交通管理事件統一裁罰基準
      及處理細則，使執勤員警得當機處分，以達其維護交通秩
      序、安全之行政目的。再者，本件證人甲○○與異議人素
      不相識，亦無怨隙，應無甘冒自身觸犯偽證罪之風險而設
      詞誣攀異議人之理，且交通警員製單舉發違反道路交通處
      罰條例所列之違規事實，本質上係公務員依法執行職務之
      行為，如有枉法構陷或為不實記載之行為，亦需負擔嚴厲
      之刑事責任，國家並以此擔保公務員能忠實執行職務，如
      無其他證據顯示舉發警員有誤認或故意構陷之情事時，尚
      難以舉發警員無法提出其他證據佐證，即認其所述不可採
      信，故證人甲○○上開證述，應屬可採。是異議人之違規
      行為，堪予認定，應依法裁決。
（四）又違反道路交通管理事件舉發通知單本係用以通知被舉發
      人交通違規之事實，若警員當場舉發時被舉發人已知悉其
      違規事實，自生通知之效力，不因被舉發人嗣後拒絕簽收
      舉發通知單而異其效果（且異議人於聲明異議狀亦自承拒
      簽警察所開立之罰單），此觀違反道路交通管理事件統一
      裁罰基準及處理細則第11條第1 項第1 款「拒絕簽章者，
      並記明其事由，視為已收受」之規定自明，是縱令異議人
      辯稱其拒簽該舉發通知單等語，確屬實在，仍無礙其違規
      事實之成立，要難據此解免其應負之行政處罰責任，附此
      敘明。
五、綜上，異議人確有上揭闖紅燈之違規事實，既可認定。原處
    分機關即依據道路交通管理處罰條例第53條第1 項及同條例
    第63條第1 項第3 款之規定及違反道路交通管理事件統一裁
    罰基準表規定，裁處罰鍰新臺幣4500元及記違規點數3 點，
    即無任何違誤，自應予維持。本件異議為無理由，應予駁回
    。
六、據上論斷，應依道路交通管理處罰條例第87條第2 項，道路
    交通案件處理辦法第19條，裁定如主文。
中    華    民    國    97    年    5     月    30    日
                      交通法庭  法  官  吳幸娥
以上正本證明與原本無異
如不服本裁定應於送達後5日內向本院提出抗告狀
                                書記官  陳靜怡
中    華    民    國    97    年    5     月    30    日


司法院資訊處製作；財團法人民間司法改革基金會備份。
